【裁判字號】    95,簡上,701
【裁判日期】    950829
【裁判案由】    傷害
【裁判全文】
臺灣高雄地方法院刑事判決             95年度簡上字第701號
上  訴  人
即  被  告  甲○○
上列上訴人因家庭暴力傷害案件，不服本院高雄簡易庭95年度簡
字第2615號中華民國95年5 月17日第一審判決（聲請簡易判決處
刑案號：95年度偵字第5653號；移送併辦案號：95年度偵字第
10607 號）提起上訴，嗣經本院管轄之第二審合議庭改行簡式審
判程序判決如下：
    主  文
原判決撤銷。
甲○○傷害人之身體，處拘役拾伍日，如易科罰金，以銀元參佰
元即新台幣玖佰元折算壹日。緩刑貳年，緩刑期間內付保護管束
。
    事  實
一、甲○○與乙○○係兄妹，2 人間具有家庭暴力防治法第3 條
    第4 款所規定之二親等旁系血親家庭成員關係。甲○○因不
    滿乙○○藉保管其母親葛秀英證件之機會，將母親帳戶內之
    終身俸提領一空，致母親於民國94年7 月中旬住院時，無法
    支應就醫費用，乃於94年8 月4 日凌晨4 時許，前往乙○○
    位於高雄市○○區○○街106 巷23弄16號住處，質問此事，
    嗣與乙○○發生口角後，竟基於傷害人之身體之犯意，徒手
    毆打乙○○臉部一巴掌，致乙○○受有左臉頰12公分x10 公
    分顏面血腫之傷害。
二、案經乙○○訴由高雄市政府警察局左營分局報告臺灣高雄地
    方法院檢察署檢察官聲請簡易判決處刑及移送併案審理。
    理  由
一、本件被告甲○○所犯係死刑、無期徒刑、最輕本刑為3 年以
    上有期徒刑以外之罪，其於審判程序中就被訴事實為有罪之
    陳述，經本院告知簡式審判程序之旨，並聽取公訴人及被告
    之意見後，合議庭乃裁定改行簡式審判程序，合先敘明。又
    依改行簡式判程序之故，本件並無刑事訴訟法第159 條第1
    項規定之適用，合先敘明。
二、上開犯罪事實，業據被告甲○○於本院審理中坦白承認（詳
    本院卷第42頁第9 行至第12行），核與告訴人乙○○於警詢
    中陳述之情節相符（警卷第1 頁至第2 頁），復有國軍左營
    醫院94年8 月4 日受理家庭暴力事件驗傷診斷書在卷可稽（
    詳警卷第6 頁）。因被告自白核與事實相符，是本件事證明
    確，被告犯行洵堪認定。
三、按家庭暴力者，謂家庭成員間實施身體或精神上不法侵害之
    行為；又家庭暴力罪者，謂家庭成員間故意實施家庭暴力行
    為而成立其他法律所規定之犯罪；家庭暴力防治法第2 條第
    1 項、第2 項分別著有明文。本件上訴人與告訴人為兄妹關
    係，係家庭暴力防治法第第3 條第4 款所稱之二親等旁系血
    親家庭成員關係。是被告徒手毆打告訴人，已屬家庭成員間
    實施身體上之不法侵害行為，該當於家庭暴力防治法第2 條
    第1 項之家庭暴力，且構成刑法上之傷害罪，惟因家庭暴力
    防治法就此並無罰則之規定，故應僅論以刑法傷害罪，合先
    敘明。核被告所為，係犯刑法第277 條第1 項之普通傷害罪
    ，檢察官漏未援引家庭暴力防治法之相關規定，尚有未洽，
    應予補充【被告行為後，刑法及刑法施行法業於94年2 月2
    日經總統以華總一義字第09400014901 號令修正公布，並於
    95年7 月1 日施行（下稱新刑法，修正前刑法下稱舊刑法）
    ，參酌最高法院95年5 月23日刑事庭第8 次會議決議，新刑
    法第2 條第1 項之規定，係規範行為後法律變更所生新舊法
    律比較適用之準據法，於新刑法施行後，應適用新刑法第2
    條第1 項之規定，為「從舊從輕」之比較。另於比較時應就
    罪刑有關之共犯、未遂犯、想像競合犯、牽連犯、連續犯、
    結合犯，以及累犯加重、自首減輕暨其他法定加減原因（如
    身分加減）與加減比例等一切情形，本於統一性及整體性原
    則，綜其全部罪刑之結果而為比較。本院審酌：(一)易科罰金
    部分：被告行為後，罰金罰鍰提高標準條例第2 條業已刪除
    ，而刑法第41條第1 項前段關於易科罰金之折算標準已由舊
    法之銀元100 元、200 元、300 元修正為新臺幣1,000 元、
    2,000 元、3,000 元，因屬科刑規範事項之變更，其折算標
    準為裁判時所應諭知，自有就新舊法規定比較之必要，經比
    較新舊法結果，以被告行為時之舊法較為有利於被告。(二)罰
    金刑部分：被告行為後，刑法第33條第5 款業已修正施行；
    修正後刑法第33條第5 款規定「罰金：新臺幣1,000 元以上
    ，以百元計算之。」，與修正前刑法第33條第5 款規定「罰
    金：1 元以上。」不同。比較新舊法結果，以舊法較有利於
    行為人。(三)被告行為後，業已增訂刑法施行法第1 條之1，
    並規定：「中華民國94年1 月7 日刑法修正施行後，刑法分
    則編所定罰金之貨幣單位為新臺幣。94年1 月7 日刑法修正
    時，刑法分則編未修正之條文定有罰金者，自94年1 月7日
    刑法修正施行後，就其所定數額提高為30倍。但72年6 月26
    日至94年1 月7 日新增或修正之條文，就其所定數額提高為
    3 倍」。是就現行刑法中，有關於罰金刑處罰之規定已有修
    正，惟經比較增訂之刑法施行法第1 條之1 與被告行為時之
    罰金罰鍰提高標準條例第1 條前段、現行法規所定貨幣單位
    折算新台幣條例第2 條結果，二者規定適用之結果並無不同
    。從而，因本案涉及法律變更，且以舊刑法有利於被告，參
    諸前開最高法院決議意旨，依新刑法第2 條第1 項前段規定
    ，自應適用最有利於被告之舊刑法，併此敘明】。
四、移送併案審理部分（95年度偵字第10607 號），與聲請簡易
    判決處刑事實相同，本院自應併予審究。
五、原審以被告罪證明確，予以論罪科刑，固非無見。惟查：(一)
    原審漏未說明前開移送併案審理部分，容有未洽。(二)被告嗣
    後已與告訴人達成和解，並賠償告訴人新臺幣15,000元，有
    和解書附卷可參（詳本院卷第36頁），原審未及審酌上開情
    事，亦有未當。被告提起上訴，認原審量刑過重，為有理由
    ，且原審判決亦有前開可議之處，自應由本院予以撤銷改判
    。爰審酌被告僅因細故即毆打告訴人，致告訴人受有左臉頰
    12 公 分x10 公分顏面血腫之傷害，顯然對於告訴人之人格
    未予尊重，行為自有可議之處。惟念及被告犯後坦承犯罪，
    且參以本件犯罪動機無非係被告不滿告訴人將其母親帳戶之
    終身俸提領一空，致母親生病住院時，無法支付醫療費用；
    及告訴人所受傷害輕微，且被告犯後已與告訴人達成和解，
    有前開和解書可參等一切情狀，量處如主文所示之刑，並諭
    知易科罰金之折算標準。另被告並無前科，有臺灣高等法院
    被告前案紀錄表可參，其因一時情緒失控致罹刑章，且事後
    已與告訴人達成和解，頗有悔意，諒其經此偵審程序，當知
    所警惕，應無再犯之虞，本院認其所受之宣告刑以暫不執行
    為適當，爰宣告緩刑2 年，併依家庭暴力防治法第30條第1
    項之規定，諭知緩刑期間內付保護管束。
六、又刑法修正後之規定係以適用行為時法為原則，因此原判決
    雖未及比較適用，然上訴本院後，經比較新舊法，行為後之
    法律並非較有利於被告，是本件仍應適用行為時法，則原判
    決適用行為時法即無不當，自不構成撤銷之事由，附此敘明
    。
據上論斷，應依刑事訴訟法第455 條之1 第3 項、第369 條第1
項、第364 條、第273 條之1 第1 項、第299 條第1 項前段，刑
法第2 條第1 項前段、第277 條第1 項、修正前刑法第41條第1
項前段、第74條第1 項第1 款，家庭暴力防治法第30條第1 項，
罰金罰鍰提高標準條例第1 條前段、廢止前罰金罰鍰提高標準條
例第2 條，現行法規所定貨幣單位折算新台幣條例第2 條，判決
如主文。
中    華    民    國  95    年    8     月    29      日
                  刑事第一庭    審判長法  官  陳明富
                                      法  官  陳宛榆
                                      法  官  方百正
以上正本證明與原本無異。
不得上訴
中    華    民    國  95    年    8     月    29      日
                                      書記官  郭素蓉
附錄法條：
刑法第277條第1項
傷害人之身體或健康者，處3 年以下有期徒刑、拘役或1 千元以
下罰金。
犯前項之罪因而致人於死者，處無期徒刑或7 年以上有期徒刑；
致重傷者，處3年以上10年以下有期徒刑。


司法院資訊處製作；財團法人民間司法改革基金會備份。
